臺灣新竹地方法院民事裁定  
                                    110年度消債救字第5號
聲  請  人  劉玉方  

代  理  人  鄭諭麗律師（法扶律師）
上列聲請人依消費者債務清理條例聲請清算事件，聲請暫免繳納
費用，本院裁定如下：
    主  文
本件准予暫免繳納郵務送達費、法院人員差旅費及進行清算程序
之必要費用。
    理  由
一、按債務人聲請清算而無資力支出消費者債務清理條例（下稱
    消債條例）第6 條之費用者，得聲請法院以裁定准予暫免繳
    納。無資力支出費用之事由，應釋明之。關於更生或清算之
    程序，除本條例別有規定外，準用民事訴訟法之規定，消債
    條例第7 條第1 項、第2 項、第15條分別定有明文。次按經
    分會准許法律扶助之無資力者，其於訴訟或非訟程序中，向
    法院聲請訴訟救助時，除顯無理由者外，應准予訴訟救助，
    不受民事訴訟法第108 條規定之限制，雖為法律扶助法第63
    條所明定，惟得依消債條例清理債務之債務人，於申請法律
    扶助時，無須審查其資力，亦為法律扶助法第13條第2 項第
    3 款規定在案，是債務人固申請法律扶助獲准，尚無法釋明
    其無資力支出費用之事由，法院仍應就債務人之資力審酌是
    否准予訴訟救助。又按所謂無資力支出訴訟費用，係指窘於
    生活，且缺乏經濟信用，並無籌措款項以支出訴訟費用之信
    用技能者而言（最高法院109 年度台抗字第769 號裁定意旨
    參照）。
二、本件聲請意旨略以:聲請人於民國104年間因跌倒腰部受傷後
    無法久站，且因心臟瓣膜患有疾病易喘不過氣，致難以尋獲
    正常工作，前雖曾尋獲麵攤打工機會每月約可領取新台幣（
    下同）10,000元薪資，然自109年初疫情爆發後即無麵攤工
    作可謀生，現從事資源回收工作，每月平均所得僅約4,000
    元，收入實無法負擔生活開銷，平日僅能靠親友接濟並四處
    借住，其名雖有一台汽車但為84年出廠已無殘值，於100年
    間即被環保局拖走報廢，確已生活窘迫，且前向財團法人法
    律扶助基金會新竹分會申請法律扶助獲准，實無資力負擔本
    件之郵務送達費用及清算程序之必要費用，爰聲請准予訴訟
    救助，暫免繳納郵務送達費及進行清算程序之必要費用等語
    。
三、經查，聲請人向本院聲請清算，經本院以110年度消債清算
    字第54號清算事件受理在案，此經本院調取該事件卷宗核 
    閱無訛。又聲請人上開之主張，業據其提出全國財產稅總歸
    戶財產資料查詢清單、109 、108年度之綜合所得稅各類所
    得資料清單、財團法人法律扶助基金會新竹分會審查決定通
    知書（全部扶助）、診斷證明書影本以為釋明，本院審酌聲
    請人名下無課稅所得，且其目前名下一部汽車係84年間出廠
    ，應已無何殘值，又依聲請人於清算聲請前之聲請調解事件
    中，所提出勞工保險被保險人投保資料表（見該事件卷之聲
    證5），可知聲請人於民國104年7月22日退保後迄今均無投
    保資料，再依聲請人具狀陳稱目前從事資源回收工作，收入
    不足負擔生活開銷，需靠親友接濟等語，準此，堪認聲請人
    之收支情形，確實無法一次繳納消債條例第6條所定郵務送
    達費（本件命預納6,020元）及進行清算程序之必要費用，
    況聲請人已積欠本件聲請清算之債務，應難再向他人借貸，
    堪認聲請人確有窘於生活而缺乏經濟信用之無資力情事，是
    聲請人聲請暫免繳納郵務送達費及進行清算程序之必要費用
    等，為有理由，應予准許。
四、依消債條例第7條第1項，裁定如主文。
中　　華　　民　　國　　110 　年　　12　　月　　29　　日
                  民事第二庭  法　　　官　鄭政宗
以上正本係照原本作成。
本裁定不得抗告。
中　　華　　民　　國　　110 　年　　12　　月　　30　　日
                              書   記 官　黃志微